臺灣彰化地方法院刑事判決
110年度金訴字第25號
公  訴  人  臺灣彰化地方檢察署檢察官
被      告  林彥廷



上列被告因違反洗錢防制法等案件，經檢察官提起公訴（110年
度偵字第598、1595號），被告於準備程序中就被訴事實為有罪
之陳述，經告知簡式審判程序之旨，並聽取公訴人、被告之意見
後，由本院合議庭裁定由受命法官獨任進行簡式審判程序，判決
如下：
    主  文
甲○○犯如附表一、二所示之罪，分別處如附表一、二所示之刑。
應執行有期徒刑柒月，併科罰金新臺幣參萬元，罰金如易服勞役
，以新臺幣壹仟元折算壹日。
    犯罪事實
一、甲○○依渠為高職肄業學歷、成年人之知識、經驗，明知金融
    帳戶係供個人使用之重要理財、交易工具，關係個人財產、
    信用之表徵，主觀上可預見若他人要求提供金融帳戶供其使
    用，且依他人指示提領不詳之人所匯入之款項轉交第三人，
    該帳戶極可能為不法份子供作詐欺等財產性犯罪收受、提領
    贓款所用，以形成金流斷點，而隱匿詐欺等財產性犯罪所得
    之去向，所提領之款項亦屬詐欺犯罪之犯罪所得，竟因積欠
    真實姓名年籍不詳、綽號「偉偉」之成年人（下稱「偉偉」
    ）新臺幣（下同）6萬餘元債款，經「偉偉」告知若提供金
    融帳戶及配合領款，每日可抵債務1萬元並獲得領款金額的2
    %加5,000元報酬之情，甲○○為圖抵免債務及獲得高額報酬，
    基於縱其所提供之金融帳戶遭不法使用、所提領之款項為詐
    欺犯罪所得，造成詐欺取財犯罪及隱匿詐欺犯罪所得去向等
    結果之發生亦不違反其本意之情，分別為下列犯行：
  ㈠甲○○基於幫助詐欺取財及幫助洗錢之不確定故意，於民國109
    年10月19日，在臺中市成功路之興中停車場，將其所有之臺
    灣土地銀行帳號000-000000000000號帳戶（下稱土銀帳戶）
    之存摺、印章及網路銀行帳號、密碼交予「偉偉」使用，嗣
    由「偉偉」或其所屬詐欺集團不詳成年成員共同意圖為自己
    不法之所有，基於詐欺取財及洗錢之犯意聯絡（無證據顯示
    該詐欺集團成員共同正犯達3人以上或其中含有少年成員）
    ，對如附表一所示之乙○○，為如附表一所示之詐術，使乙○○
    因而陷於錯誤，依詐欺集團成員指示，於如附表一所示之時
    間，以如附表一所示之方式，將如附表一所示之金額匯款至
    如附表一所示之帳戶內（該次行為被害人、詐騙手法、被害
    人匯款時間、方式、金額及匯入之人頭帳戶等項，詳如附表
    一所示）。
　㈡甲○○與「偉偉」共同基於意圖為自己不法所有之詐欺取財、
    掩飾隱匿詐欺所得去向、所在之不確定故意犯意聯絡（無證
    據顯示為3人以上犯之或其中含有少年成員），於上揭時、
    地，交付上開土銀帳戶資料及彰化商業銀行帳號000-000000
    00000000號帳戶（下稱彰銀帳戶）之存摺及印章給「偉偉」
    後，先由「偉偉」或其所屬詐欺集團不詳成年成員，以如附
    表二各編號所示之詐騙手法，向如附表二各編號所示之被害
    人施以詐術，致如附表二各編號所示之被害人陷於錯誤，而
    於如附表二各編號所示之匯款時間，將如附表二各編號所示
    之被騙金額匯入如附表二各編號所示之人頭帳戶內；繼由甲○○收受「偉偉」交付之如附表二各編號所示之土銀、彰銀帳
    戶存摺及印章後，依「偉偉」指示出面臨櫃提領贓款，而於
    如附表二各編號所示之提款時間，前往如附表二各編號所示
    之提款地點，自如附表二各編號所示之土銀、彰銀帳戶提領
    如附表二各編號所示之提款金額，並將所領出之贓款連同上
    揭2帳戶資料交還給「偉偉」，甲○○與「偉偉」即以此方式
    詐欺取財、掩飾隱匿該詐欺所得之去向及所在（各次被害人
    、詐騙手法、被害人匯款時間、方式、金額及匯入之人頭帳
    戶、被告提款時間、地點、金額，均如附表二所示）。
二、案經乙○○、丙○○訴由彰化縣警察局員林分局、丁○○訴由臺北
    市政府警察局內湖分局報告臺灣彰化地方檢察署檢察官偵查
    起訴。
    理    由
一、本案被告甲○○所犯係死刑、無期徒刑、最輕本刑為3年以上
    有期徒刑以外之罪，被告於準備程序中就被訴事實為有罪之
    陳述，經告知簡式審判程序之旨，並聽取公訴人及被告之意
    見後，本院合議庭認為適宜而依刑事訴訟法第273條之1第1
    項規定，裁定由受命法官獨任進行簡式審判程序，且依同法
    第273條之2、第159條第2項之規定，不適用同法第159條第1
    項傳聞法則有關限制證據能力之相關規定，亦不受同法第16
    1條之2、第161條之3、第163條之1及第164條至170條規定之
    限制，合先敘明。
二、上揭犯罪事實，業據被告於本院準備程序、審理時均坦承不
    諱，且告訴人乙○○遭詐騙而匯款入被告帳戶、告訴人丙○○、
    丁○○遭詐騙而匯款入被告帳戶並遭被告提領之事實，亦有附
    表「證據」欄所示證據可以佐證，復有被告提出其與通訊軟
    體wechat暱稱「HGJMS」之人對話訊息截取照片（見偵598卷
    第29至36頁）附卷可稽，足認被告上開任意性之自白核與事
    實相符，洵堪採信。
三、按洗錢防制法業於105年12月28日修正公布，並於106年6月2
    8日生效施行（下稱新法）。修正前該法（下稱舊法）將洗
    錢行為區分為將自己犯罪所得加以漂白之「為自己洗錢」及
    明知為非法資金，卻仍為犯罪行為人漂白黑錢之「為他人洗
    錢」兩種犯罪態樣，且依其不同之犯罪態樣，分別規定不同
    之法定刑度。惟洗錢犯罪本質在於影響合法資本市場並阻撓
    偵查，不因為自己或為他人洗錢而有差異，且洗錢之行為包
    含處置（即將犯罪所得直接予以處理）、多層化（即為使偵
    查機關難以追查金流狀況，以迂迴層轉、化整為零之多層化
    包裝方式，掩飾或隱匿特定犯罪所得）及整合（即收受、持
    有或使用他人犯罪所得，使該犯罪所得披上合法之外衣，回
    歸正常金融體系）等各階段行為，其模式不祗一端，上開為
    自己或為他人洗錢之二分法，不僅無助於洗錢之追訴，且徒
    增實務上事實認定及論罪科刑之困擾。為澈底打擊洗錢犯罪
    ，新法乃依照國際防制洗錢金融行動工作組織（FinancialA
    ctionTaskForce，下稱FATF）40項建議之第3項建議，並參
    採聯合國禁止非法販運麻醉藥品和精神藥物公約及聯合國打
    擊跨國有組織犯罪公約之洗錢行為定義，將洗錢行為之處置
    、多層化及整合等各階段，全部納為洗錢行為，而於新法第
    2條規定：「本法所稱洗錢，指下列行為：一、意圖掩飾或
    隱匿特定犯罪所得來源，或使他人逃避刑事追訴，而移轉或
    變更特定犯罪所得。二、掩飾或隱匿特定犯罪所得之本質、
    來源、去向、所在、所有權、處分權或其他權益者。三、收
    受、持有或使用他人之特定犯罪所得。」，以求與國際規範
    接軌，澈底打擊洗錢犯罪。從而，新法第14條第1項所規範
    之一般洗錢罪，必須有第3條規定之前置特定犯罪作為聯結
    ，始能成立。倘能證明人頭帳戶內之資金係前置之特定犯罪
    所得，即應逕以一般洗錢罪論處，自無適用同法第15條特殊
    洗錢罪之餘地。至於往昔實務認為，行為人對犯特定犯罪所
    得之財物或利益作直接使用或消費之處分行為，或僅將自己
    犯罪所得財物交予其他共同正犯，祗屬犯罪後處分贓物之行
    為，非本條例所規範之洗錢行為，惟依新法規定，倘行為人
    意圖掩飾或隱匿特定犯罪所得來源，而將特定犯罪所得直接
    消費處分，甚或交予其他共同正犯，或由共同正犯以虛假交
    易外觀掩飾不法金流移動，即難認單純犯罪後處分贓物之行
    為，應仍構成新法第2條第1或2款之洗錢行為（最高法院109
    年度台上字第1320號判決同此意旨）。被告以上揭犯罪事實
    一㈡之方式參與本案詐欺犯行，先由他人施行詐術，使如附
    表二各編號所示被害人陷於錯誤而匯款，再由被告提領詐欺
    所得款項交給共犯「偉偉」，以此方式切斷車手與後續犯罪
    所得持有者之聯繫，俾使被告縱經檢警查獲，亦無法繼續追
    查犯罪所得，據此掩飾犯罪所得之去向，以終局保有犯罪所
    得，被告顯有掩飾屬洗錢防制法特定犯罪之詐欺犯罪所得之
    去向、所在。
四、按刑法第13條所稱之故意本有直接故意（確定故意）與間接
    故意（不確定故意）之別，條文中「行為人對於構成犯罪之
    事實，明知並有意使其發生者」為直接故意，至於「行為人
    對於構成犯罪之事實，預見其發生而其發生並不違背其本意
    者」則屬間接故意；又間接故意與有認識的過失之區別，在
    於二者對構成犯罪之事實雖均預見其能發生，但前者對其發
    生並不違背其本意，後者則確信其不發生。而一般於金融機
    構或郵局開設存款帳戶暨請領存摺及金融卡，係針對個人身
    份之社會信用而予以資金流通之經濟活動，具有強烈之屬人
    性格，且金融帳戶為個人理財之工具，申請開設並無任何特
    殊之限制，一般民眾皆得以存入最低開戶金額之方式在不同
    金融機構申請數個存款帳戶使用，苟有使用金融存款帳戶之
    正當用途，自以使用自己申請之帳戶，最為便利安全，始可
    避免帳戶名義人反悔或心存歹念，將帳戶內之款項領走一空
    ，反致使用帳戶人蒙受損失，苟非為犯罪等不法目的或為掩
    飾自己真實身份，並藉以逃避查緝，依常情並無捨棄自己申
    設帳戶而迂迴以金錢或其他方法向無相當信賴關係之陌生人
    取得帳戶使用之理；是依一般人通常之知識、經驗，均應知
    任意將自己帳戶交付予無信賴關係之他人使用，易致他人藉
    該帳戶取得不法犯罪所得，且欲以之隱匿帳戶內資金之實際
    取得人之身份；又金融機構帳戶事關個人財產權益之保障，
    與存戶之存摺、提款卡、提款密碼及網路銀行密碼結合後更
    具專屬性及私密性，多僅本人始能使用，縱偶有特殊情況須
    將存摺、提款卡、提款密碼及網路銀行密碼交付他人者，亦
    必係與該收受之人具相當信賴關係，並確實瞭解其用途，並
    無任意交付予他人使用之理；且我國金融機構眾多，各金融
    機構除廣設分行外，復在便利商店、商場、公、私立機關、
    行號設立自動櫃員機，金融機構帳戶提款卡持卡人使用自動
    櫃員機提領款項極為便利，是依一般人之社會生活經驗，如
    款項來源正當，大可匯入自身帳戶自行提領，若不讓款項匯
    入自己帳戶自行提領，反而支付代價或提供利益委由他人提
    供帳戶收受款項後，再臨櫃或至便利商店、金融機構附設之
    自動櫃員提款機提領現金，就該金融機構帳戶內款項可能係
    詐欺或其他財產犯罪所得之不法來源，當有合理之預期；查
    被告為高職肄業學歷，行為時為滿22歲之成年人（見本院卷
    第19、88頁），可認被告有相當之社會生活經驗，其對上情
    自難諉為不知。再者，近年來詐欺取財之犯罪類型層出不窮
    ，該等犯罪為避免執法人員之追究處罰，經常誘使一般民眾
    提供金融帳戶資料，再以此帳戶作為對外詐欺取財或其他各
    種財產犯罪之不法用途使用，且詐欺集團亦常利用「車手」
    從人頭金融機構帳戶提領款項，業經電視新聞及報章雜誌等
    大眾傳播媒體多所報導，政府亦極力宣導，期使民眾注意防
    範，則一般人本於生活經驗及認識，在客觀上當可預見支付
    薪資或對價委由他人提供帳戶、以臨櫃或至自動付款設備方
    式提領帳戶款項者，往往與該帳戶進行詐欺取財或其他財產
    犯罪有密切關連，其目的多係藉此取得不法犯罪所得，且隱
    匿背後主嫌身分以逃避追查，是被告亦當有預見其將自己所
    申設之金融帳戶存摺及印章提供予他人使用，可能幫助他人
    實施詐欺取財及幫助他人掩飾隱匿詐欺所得去向、所在；且
    其依他人指示提領不詳之人匯入其所提供金融帳戶內之款項
    後，再轉交第三人之舉，可能係詐欺不法犯行之一環，且可
    能隱匿該特定犯罪所得之去向及所在。但被告仍為抵免債務
    及獲得高額報酬，將自己所申設之上開金融帳戶存摺、印章
    及網路銀行帳號、密碼提供予真實姓名、年籍不詳之「偉偉
    」使用，其顯具縱收受金融帳戶資料之人以自己所申設之金
    融帳戶實施詐欺取財及洗錢之犯罪，亦不違背其本意之幫助
    意思（附表一部分）；又被告另依「偉偉」指示提領其懷疑
    非屬合法、正當之金錢後轉交給「偉偉」，其自具有參與分
    擔詐欺取財犯罪及隱匿該犯罪所得去向及所在亦不違背其本
    意之不確定故意（附表二部分），是被告就附表一所示犯行
    有幫助詐欺取財、幫助洗錢之不確定故意、就附表二各編號
    所示犯行有詐欺取財及洗錢之不確定故意無訛。從而，本案
    事證已臻明確，被告犯行均堪認定，皆應予依法論科。
五、論罪科刑及沒收：
  ㈠被告所犯附表一之犯行：
　⒈按刑法上之幫助犯，係指以幫助之意思，對於正犯資以助力
    ，而未參與實施犯罪之行為者而言。被告將自己所申設之土
    銀帳戶存摺、印章及網路銀行帳號、密碼提供予真實姓名、
    年籍不詳之「偉偉」使用，雖便利該詐欺集團成員遂行詐欺
    犯行，規避檢警機關之追緝，然被告單純提供金融帳戶資料
    予他人使用之行為，並不等同於向告訴人乙○○施以詐術之行
    為，且亦無證據證明被告有何參與本件附表一所示詐欺取財
    犯行之構成要件行為，或與附表一所示詐欺取財之詐騙行為
    人有何犯意聯絡，是被告提供上開帳戶資料之行為，僅係基
    於幫助之犯意，而參與詐欺構成要件以外之行為，自應論以
    幫助犯。又本案並無積極證據證明被告於提供上開帳戶資料
    之幫助行為時，即已知悉該詐欺集團之人數達3人以上而犯
    詐欺取財等事由，自無從論以幫助犯刑法第339條之4之加重
    詐欺取財罪之罪責，附此敘明。
　⒉再按行為人提供金融帳戶提款卡及密碼供他人使用，嗣後被
    害人雖匯入款項，然此時之金流仍屬透明易查，在形式上無
    從合法化其所得來源，未造成金流斷點，尚不能達到掩飾或
    隱匿特定犯罪所得之來源、去向及所在之作用，須待款項遭
    提領後，始產生掩飾、隱匿之結果。故而，行為人提供金融
    帳戶提款卡及密碼，若無參與後續之提款行為，即非洗錢防
    制法第2條第2款所指洗錢行為，無從成立一般洗錢罪之直接
    正犯；又金融帳戶乃個人理財工具，依我國現狀，申設金融
    帳戶並無任何特殊限制，且可於不同之金融機構申請多數帳
    戶使用，是依一般人之社會通念，若見他人不以自己名義申
    請帳戶，反而收購或借用別人之金融帳戶以供使用，並要求
    提供提款卡及告知密碼，則提供金融帳戶者主觀上如認識該
    帳戶可能作為對方收受、提領特定犯罪所得使用，對方提領
    後會產生遮斷金流以逃避國家追訴、處罰之效果，仍基於幫
    助之犯意，而提供該帳戶之提款卡及密碼，以利洗錢實行，
    仍可成立一般洗錢罪之幫助犯（最高法院108年台上大字第3
    101號刑事裁定）。查依被告為高職肄業，行為時為滿22歲
    之成年人之知識、經驗，其主觀上當有認識他人取得其帳戶
    之目的，係為藉其帳戶取得詐欺犯罪所得，並以之隱匿帳戶
    內資金之實際取得人之身份，產生遮斷金流以逃避國家追訴
    、處罰之效果，被告仍提供上開帳戶資料以利洗錢之實行，
    亦應成立幫助一般洗錢罪。
　⒊故核被告就附表一所為，係犯刑法第30條第1項前段、第339
    條第1項之幫助犯詐欺取財罪，及刑法第30條第1項前段、洗
    錢防制法第14條第1項之幫助犯一般洗錢罪。
　⒋被告以一提供土銀帳戶資料予「偉偉」之行為，幫助「偉偉
    」所屬詐欺集團成員犯詐欺告訴人乙○○財物及洗錢等犯行，
    並侵害告訴人乙○○之財產法益，係以一行為而觸犯數罪名，
    為想像競合犯，應依刑法第55條規定，從一重論以幫助一般
    洗錢罪。被告就附表一之犯行僅屬幫助犯，其參與程度不及
    實際為洗錢構成要件行為之正犯，犯罪情節較輕微，爰依刑
    法第30條第2項規定，按正犯之刑減輕；又被告於偵查及審
    判中自白洗錢犯罪，依洗錢防制法第16條第2項規定，減輕
    其刑，並依刑法第70條規定遞減之。
　㈡被告所犯附表二之犯行：　
　⒈被告以上揭犯罪事實一㈡之分工方式參與本案詐欺犯行，先由
    他人向如附表二各編號所示之被害人施用詐術，待其等受騙
    陷於錯誤而將款項轉入被告上開帳戶，構成刑法第339條第1
    項之詐欺取財罪，核屬洗錢防制法第3條第2款所規定之特定
    犯罪，而在該特定犯罪已發生、犯罪所得即洗錢標的已產生
    後，透過被告前往提領詐得款項後轉交給「偉偉」，目的顯
    在掩飾、隱匿該等款項作為特定犯罪所得財物之來源、去向
    及所在，故被告上開所為，亦屬洗錢防制法第2條第2款之洗
    錢行為。又本件被告固係依「偉偉」指示，提供上開2帳戶
    資料並提領款項，然依卷內現存事證，無法證明被告知悉或
    可預見「偉偉」所屬詐欺集團成員達3人以上，依「罪證有
    疑，利於被告」原則，自應為有利被告之認定，僅論以刑法
    第339條第1項之詐欺取財罪。是核被告就附表二各編號所為
    ，均係犯刑法第339條第1項之詐欺取財罪、洗錢防制法第14
    條第1項之一般洗錢罪。起訴意旨雖認被告就附表二各編號
    所示犯行，係涉犯刑法第30條第1項前段、洗錢防制法第14
    條第1項之幫助洗錢罪及刑法第30條第1項前段、第339條第1
    項前段之幫助詐欺取財罪，然被告就附表二各犯行非僅提供
    帳戶予「偉偉」使用，更參與後續之提款行為，揆諸上開說
    明，其所為即屬詐欺取財罪、一般洗錢罪之直接正犯，起訴
    意旨容有誤會；惟正犯與幫助犯、既遂犯與未遂犯，其基本
    犯罪事實並無不同，僅犯罪之態樣或結果有所不同，尚不生
    變更起訴法條之問題（最高法院101年度台上字第3805號、1
    02年度台上字第1998號判決意旨參照），且公訴檢察官亦已
    當庭更正此部分起訴法條（見本院卷第70至71、81頁），自
    毋庸變更起訴法條，附此敘明。
　⒉按共同正犯之成立，祇須具有犯意之聯絡、行為之分擔，既
    不問犯罪動機起於何人，亦不必每一階段犯行均經參與。共
    同實行犯罪行為之人，在合同意思範圍內，各自分擔犯罪行
    為之一部，相互利用他人之行為，以達其犯罪之目的者，即
    應對於全部所發生之結果共同負責；且共同正犯不限於事前
    有協定，即僅於行為當時有共同犯意之聯絡者亦屬之，且表
    示之方法，不以明示通謀為必要，即相互間有默示之合致亦
    無不可（最高法院103年度台上字第2335號判決意旨參照）
    ；又共同正犯乃基於共同犯罪之意思，以為共同犯罪行為之
    實行。所謂共同犯罪之意思，係指基於共同犯罪之認識，互
    相利用他方之行為以遂行犯罪目的之意思；共同正犯因有此
    意思之聯絡，其行為在法律上應作合一的觀察而為責任之共
    擔。至於共同正犯之意思聯絡，不以彼此間犯罪故意之態樣
    相同為必要；申言之，除犯罪構成事實以「明知」為要件，
    行為人須具有直接故意外，共同正犯對於構成犯罪事實既已
    「明知」或「預見」，其認識完全無缺，進而基此共同之認
    識「使其發生」或「容認其發生（不違背其本意）」，彼此
    間在意思上自得合而為一，形成犯罪意思之聯絡。從而，行
    為人分別基於直接故意與間接故意實行犯罪行為，仍可成立
    共同正犯（最高法院109年度台上字第3211號判決意旨參照
    ）。本案被告雖負責提供其帳戶並持其帳戶資料提領如附表
    二各編號所示之贓款，然其既可預見所提領、交付之款項係
    他人遂行詐欺取財犯罪所得，仍為提領、轉交贓款之構成要
    件行為，最終目的即促使他人能夠順利完成詐欺取財犯行，
    顯係相互利用他人之行為，遂行犯罪目的，自仍應負共同正
    犯之責。是被告與「偉偉」間，就如附表二各編號所示之詐
    欺取財及洗錢犯行，具有犯意聯絡與行為分擔，並分工合作
    、互相利用他人行為以達犯罪目的及行為分擔，均應論以共
    同正犯。
　⒊按詐欺罪係侵害個人財產法益之犯罪，其罪數計算，以被害
    人數、被害次數之多寡，決定其犯罪之罪數。同理，洗錢防
    制法立法目的除了維護金融秩序之外，亦旨在打擊犯罪。尤
    其在個人財產法益犯罪中，行為人詐取被害人金錢後，如透
    過洗錢行為而掩飾、隱匿所得去向，非唯使檢警難以追緝，
    亦使被害人無從求償。故洗錢防制法透過防制洗錢行為，促
    進金流透明，得以查緝財產犯罪被害人所騙金錢之流向，而
    兼及個人財產法益之保護。從而，洗錢防制法第14條第1項
    洗錢罪之罪數計算，亦應以被害人人數為斷。且如就同一被
    害人施行詐欺取財後，透過洗錢行為以掩飾、隱匿所得去向
    ，因目的單一且具有行為重疊性，自應以一行為論處想像競
    合犯。被告就附表二各編號所示犯行，均係以一行為同時觸
    犯刑法第339條第1項之詐欺取財罪及洗錢防制法第14條第1
    項之一般洗錢罪，均為想像競合犯，各應依刑法第55條規定
    ，從較重之一般洗錢罪處斷。又被告就附表二各編號所示犯
    行之不同被害人所犯一般洗錢罪間，犯意各別，行為互殊，
    應予分論併罰。
　⒋洗錢防制法第16條第2項規定：「犯前二條之罪，在偵查或審
    判中自白者，減輕其刑。」，被告就附表二各編號所示洗錢
    犯行，業於本院審理中坦承不諱，爰均依上開規定減輕其刑
    。
  ㈢爰以行為人之責任為基礎，審酌被告正值青年，不思循正途
    獲取經濟收入，竟為貪圖不法錢財，任意提供帳戶資料供他
    人使用，更參與擔任提領詐欺款項之車手工作，不僅使詐欺
    等財產犯罪於社會上充斥橫行，且使告訴人蒙受財產損失，
    破壞社會秩序及社會成員間之互信基礎外，更製造金流斷點
    ，破壞金流秩序之透明穩定，妨害國家對於犯罪之追訴與處
    罰，致使告訴人遭騙款項益加難以尋回而助長犯罪，所為殊
    值非難；惟念被告無犯罪前科，素行良好，且犯後坦承犯行
    ，並已與告訴人丁○○成立調解，獲得告訴人丁○○之原諒，此
    有本院110年度員司刑移調字第42號調解程序筆錄1紙（見本
    院卷第43至44頁）存卷足憑，犯後態度尚可，並考量被告之
    犯罪動機、目的、手段、犯罪金額多寡之所生損害程度、於
    本案分別為提供帳戶、擔任車手之角色，非屬主要地位；兼
    衡其高職肄業之教育程度、未婚無子女，從事臨時工，收入
    不穩定，目前自己居住在外之家庭及經濟狀況（見本院卷第
    88頁），及迄未與告訴人乙○○、丙○○達成和解等一切情狀，
    分別量處如附表一、二所示之刑，並就所處罰金刑部分均諭
    知易服勞役之折算標準；另參酌被告所犯附表一、二各罪係
    幫助、參與相同詐欺犯行，行為時間非長且密集，附表二各
    罪犯罪類型相同、罪質相同，各罪所擔任角色同一，復衡量
    其犯罪行為之不法與罪責程度、各罪所反應被告之人格特性
    與傾向、對其施以矯正之必要性等裁量內部性界限，爰合併
    定其應執行刑如主文所示。
  ㈣沒收部分：
　⒈按供犯罪所用、犯罪預備之物或犯罪所生之物，屬於犯罪行
    為人者，得沒收之。又犯罪所得，屬於犯罪行為人者，沒收
    之。但有特別規定者，依其規定。前二項之沒收，於全部或
    一部不能沒收或不宜執行沒收時，追徵其價額，刑法第38條
    第2項前段、第38條之1第1項、第3項分別定有明文。次按共
    同實行犯罪行為之人，基於責任共同原則，固應就全部犯罪
    結果負其責任，但因其等組織分工及有無不法所得，未必盡
    同，特別是集團性或重大經濟、貪污犯罪，彼此間犯罪所得
    分配懸殊，其分配較少甚或未受分配之人，如仍應就全部犯
    罪所得負連帶沒收追繳之責，超過其個人所得之剝奪，無異
    代替其他參與者承擔刑罰，違反罪刑法定原則、個人責任原
    則以及罪責相當原則。故共同犯罪，其所得之沒收，應就各
    人分得之數為之，亦即依各共犯實際犯罪利得分別宣告沒收
    。再共同正犯之犯罪所得，沒收或追徵，應就各人所分得之
    數額分別為之。又洗錢防制法於105年12月28日修正公布全
    文23條，並自公布日後6個月施行，其中洗錢防制法第18條
    規定：「犯第14條之罪，其所移轉、變更、掩飾、隱匿、收
    受、取得、持有、使用之財物或財產上利益，沒收之；犯第
    15條之罪，其所收受、持有、使用之財物或財產上利益，亦
    同。」，且依刑法施行法第10之3條規定，洗錢防制法關於
    沒收之規定應優先於刑法相關規定。亦即就洗錢行為標的之
    財物或財產上利益，均應依洗錢防制法第18條規定予以沒收
    ；至洗錢行為本身之犯罪所得或犯罪工具之沒收，以及發還
    被害人及善意第三人之保障等，即適用104年12月30日及105
    年6月22日修正公布之中華民國刑法沒收專章之規定。而洗
    錢防制法第18條第1項乃採義務沒收主義，只要合於前述規
    定，法院固應即為相關沒收之諭知，然該洗錢行為之標的是
    否限於行為人所有者始得宣告沒收，法無明文，實務上一向
    認為倘法條並未規定「不問屬於犯罪行為人與否均沒收」時
    ，自仍以屬於被告所有者為限，始應予沒收，此可由毒品危
    害防制條例第19條第1項就犯特定毒品犯罪所用、所得之物
    義務沒收適用上，因法條亦無「不問屬於犯罪行為人與否」
    之規定，實務亦均以屬於被告所有者為限，始應予以沒收可
    徵。是在洗錢防制法並未規定「不問屬於犯罪行為人與否」
    情形下，自宜從有利於被告之認定，仍應以該沒收標的屬行
    為人所有者，始得宣告沒收。
　⒉被告既已將上開金融帳戶之存摺及印章交由詐欺集團使用，
    對帳戶內之款項已無事實上之管領權，又被告所提領之贓款
    ，已由共犯「偉偉」取得，非在被告實際掌控中，是被告就
    所掩飾、隱匿之財物不具所有權及事實上處分權，自無從依
    洗錢防制法第18條第1項規定宣告沒收。
　⒊另被告否認其有獲取任何報酬或抵償任何債務乙情（見本院
    卷第73頁），復無證據足認被告有因本件犯行而獲取任何犯
    罪所得，自無從依刑法第38條之1第1項規定宣告沒收犯罪所
    得。
　⒋至被告提供、用以領取贓款之上開帳戶等資料，就帳戶部分
    ，業為檢警通報列為警示帳戶，並經本案偵、審程序後，無
    法再供正常流通交易使用；就存摺及印章部分，並未扣案，
    且所屬帳戶已遭警示，該犯罪工具對詐欺集團而言，已失其
    匿名性，也無法再供犯罪集團任意使用，實質上無何價值，
    復查無證據證明上開帳戶存摺及印章仍尚存在，且均非屬違
    禁物或法定應義務沒收之物，爰均不為沒收之諭知。
六、退併辦部分：
　　臺灣彰化地方檢察署檢察官以110年度偵字第3782號、第477
    4號移送併辦關於被告提供其所有之本案彰銀帳戶之存摺、
    印章給「偉偉」後，㈠「偉偉」所屬詐騙集團成員詐欺告訴
    人劉芷君，致告訴人劉芷君陷於錯誤，依詐騙集團成員之指
    示，而於109年10月19日下午時3分許轉帳20萬30元至被告之
    彰銀帳戶，並由被告於同日下午3時50分許，自該帳戶提領
    含前述轉帳金額之現金72萬1,000元交付「偉偉」；㈡「偉偉
    」所屬詐騙集團成員詐欺告訴人蔡繡卉，致告訴人蔡繡卉陷
    於錯誤，依詐騙集團成員之指示，於109年10月20日下午2時
    33分許、2時51分許、3時15分許，轉帳共計9萬元至被告之
    彰銀帳戶內，並由被告於同日下午3時20分許，自該帳戶提
    領含前述轉帳金額之現金47萬4,000元交付「偉偉」之犯罪
    事實，因被告涉嫌參與上揭2位告訴人遭詐騙犯行部分，非
    僅提供帳戶予詐欺集團成員使用，更參與後續之提款行為，
    依本院前揭說明，被告所為係涉犯詐欺取財罪、一般洗錢罪
    之直接正犯，而非幫助犯，被告所涉參與上揭2位告訴人遭
    詐騙犯行部分與本案應為數罪關係，難認與本案起訴被告參
    與詐欺告訴人蘇炳云犯行部分，有何想像競合犯之裁判上一
    罪關係，本院自不得併予審理；況本案已於110年4月29日言
    詞辯論終結，檢察官係於本案言詞辯論終結後之110年5月10
    日始移送本院併案審理，此有臺灣彰化地方檢察署110年5月
    10日彰檢秀柔110偵3782字第1109017850號函上蓋有本院收
    文戳章可資為憑，則該卷內相關證據本院亦未及採酌，尚無
    從併予審理，應退回由檢察官另行依法處理。
據上論斷，應依刑事訴訟法第273條之1第1項、第299條第1項前
段，洗錢防制法第14條第1項、第16條第2項，刑法第11條、第28
條、第30條第1項前段、第2項、第339條第1項、第55條、第42條
第3項前段、第51條第5款、第7款，刑法施行法第1條之1第1項，
判決如主文。
本案經檢察官吳怡盈提起公訴，由檢察官林士富到庭執行職務。
中　　華　　民　　國　　110 　年　　5 　　月　　27　　日
                  刑事第七庭    法  官  黃麗玲    
以上正本證明與原本無異。
如不服本判決應於收受判決後20日內向本院提出上訴書狀，並應
敘述具體理由。其未敘述上訴理由者，應於上訴期間屆滿後20日
內向本院補提理由書( 均須按他造當事人之人數附繕本) 「切勿
逕送上級法院」。
告訴人或被害人對於判決如有不服具備理由請求檢察官上訴者，
其上訴期間之計算係以檢察官收受判決正本之日期為準。
中　　華　　民　　國　　110 　年　　5 　　月　　27　　日
                                書記官  卓千鈴
附表一：
編號 被害人 詐騙手法 被害人匯款時間、方式、金額及匯入之人頭帳戶  （金額均為新臺幣）      證據 主文 1  （ 即起訴書附表一編號1）                              乙○○  由詐騙集團自稱「陳昕」之成年成員，於109年6月16日透過社群軟體Instagram結識乙○○，嗣「陳昕」以通訊軟體LINE與乙○○聯繫，誆稱：其為柏瑞投信公司分析師，加入投資群組匯款儲金，可由分析師代操外匯投資獲利云云，致乙○○陷於錯誤，依該「陳昕」之指示，於右揭時間，以右揭方式，將右揭款項匯入甲○○之土銀帳戶內。 109年10月20日晚間9時26分許、同年月21日下午4時16分許，以網路銀行轉帳各10萬元、10萬元至土銀帳戶。       ⒈證人即告訴人乙○○之警詢筆錄（偵598卷第13至21頁）。 ⒉甲○○之土銀帳戶之客戶歷史交易明細查詢、客戶影像查詢（偵598卷第39至43頁）。 ⒊金融機構聯防機制通報單(偵598卷第57頁)。　 甲○○幫助犯洗錢防制法第十四條第一項之一般洗錢罪，處有期徒刑參月，併科罰金新臺幣壹萬元，罰金如易服勞役，以新臺幣壹仟元折算壹日。 
附表二：　　　　　　　　　　　　　　
編號 被害人 詐騙手法 被害人匯款時間、方式、金額及匯入之人頭帳戶（金額為新臺幣）   被告提款時間、地點、金額（金額為新臺幣）   證據 主文 1 （ 即起訴書附表一編號2、附表二編號1） 丙○○ 詐騙集團成年成員於109年9月16日上午11時許，以傳送臉書訊息方式加丙○○為好友，嗣於翌（17）日凌晨0時19分許，該詐騙集團成員自稱「張維煜」，以通訊軟體LINE與丙○○聯繫，誆稱：其在香港從事樂透彩相關工作，有一組樂透號碼可以中獎，要儘快匯款下注云云，致丙○○陷於錯誤，依該「張維煜」之指示，於右揭時間，以右揭方式，將右揭款項匯入甲○○之土銀帳戶內。 109年10月19日上午11時21分許，在新北市○○區○○街000號之「玉山銀行南勢角分行」，臨櫃匯款58萬元至土銀帳戶。    109年10月19日下午2時54分許，在土地銀行中清分行，自土銀帳戶臨櫃提領出。 （該次所提領金額共128萬元，其中包含被害人丙○○遭詐騙之58萬元及由不詳被害人匯入之70萬元，該不詳被害人匯款金額部分，業經檢察官當庭更正刪除〈見本院卷第70至71頁〉，非屬起訴範圍）    ⒈證人即告訴人丙○○之警詢筆錄（偵598卷第25至27頁）。 ⒉甲○○之土銀帳戶之客戶歷史交易明細查詢、客戶影像查詢（偵598卷第39至43頁）。 ⒊內政部警政署反詐騙諮詢專線紀錄表、新北市政府警察局新店分局安和派出所受理詐騙帳戶通報警示簡便格式表、金融機構聯防機制通報單、玉山銀行匯款申請書各1份（偵598卷第47至53頁）。 ⒋被告提領款項之監視器畫面擷取照片2張（偵598卷第45頁）。 甲○○共同犯洗錢防制法第十四條第一項之一般洗錢罪，處有期徒刑肆月，併科罰金新臺幣貳萬元，罰金如易服勞役，以新臺幣壹仟元折算壹日。 2 （ 即起訴書附表一編號3、附表二編號4） 丁○○ 詐騙集團自稱「王可欣」之成年成員，於109年9月30日透過交友軟體PARTYING結識丁○○，嗣該詐騙集團成員自稱「王可心」以通訊軟體LINE與丁○○聯繫，先後誆稱：可利用澳門銀河賭博網站維護時之漏洞，百分之百使其賺到錢，及其在澳門銀河賭博網站綁定之帳戶涉及洗錢犯行，需繳納保證金云云，致丁○○陷於錯誤，依該「王可心」之指示，分別於右揭時間，以右揭方式，將右揭款項匯入甲○○之彰銀帳戶內。 109年10月20日下午1時56分許，以網路銀行轉帳1萬元至彰銀帳戶，及於同日下午2時21分許，以自動櫃員機轉帳3萬元至彰銀帳戶。   109年10月20日下午3時20分許，在彰化銀行某分行，自彰銀帳戶臨櫃提領出。 （該次所提領金額共47萬4,000元，包含被害人丁○○遭詐騙之4萬元及由數名不詳被害人匯入之43萬4,000元，該等不詳被害人匯款金額部分，業經檢察官當庭更正刪除〈見本院卷第71頁〉，非屬起訴範圍）。   ⒈證人即告訴人丁○○之警詢筆錄（偵1595卷第5至13頁）。 ⒉甲○○之彰銀帳戶之客戶基本資料查詢及存摺存款帳號資料及交易明細查詢（偵1595卷第59至64頁）。 ⒊內政部警政署反詐騙諮詢專線紀錄表、臺南市政府警察局白河分局白河派出所受理詐騙帳戶通報警示簡便格式表、陳報單、受理刑事案件報案三聯單、受理各類案件紀錄表、被害人丁○○提出之匯款紀錄翻拍照片、被害人丁○○與暱稱「王可欣」、「王可心」之人、澳門銀河彩金客服之對話訊息截取照片（偵1595卷第15至41、53、57、65至67、77至81頁）。 甲○○共同犯洗錢防制法第十四條第一項之一般洗錢罪，處有期徒刑參月，併科罰金新臺幣壹萬元，罰金如易服勞役，以新臺幣壹仟元折算壹日。 
附錄本案論罪科刑法條：
中華民國刑法第339條
（普通詐欺罪）
意圖為自己或第三人不法之所有，以詐術使人將本人或第三人之
物交付者，處5年以下有期徒刑、拘役或科或併科50萬元以下罰
金。
以前項方法得財產上不法之利益或使第三人得之者，亦同。
前二項之未遂犯罰之。　　
洗錢防制法第2條
本法所稱洗錢，指下列行為：
一、意圖掩飾或隱匿特定犯罪所得來源，或使他人逃避刑事追訴
    ，而移轉或變更特定犯罪所得。
二、掩飾或隱匿特定犯罪所得之本質、來源、去向、所在、所有
    權、處分權或其他權益者。
三、收受、持有或使用他人之特定犯罪所得。
洗錢防制法第14條
有第二條各款所列洗錢行為者，處7 年以下有期徒刑，併科新臺
幣5 百萬元以下罰金。
前項之未遂犯罰之。
前二項情形，不得科以超過其特定犯罪所定最重本刑之刑。